【裁判字號】    99,交聲,506
【裁判日期】    990423
【裁判案由】    聲明異議
【裁判全文】
臺灣臺中地方法院交通事件裁定         99年度交聲字第506號
原處分機關  交通部公路總局臺中區監理所豐原監理站
異  議  人
即受處分人  甲○○
上列受處分人因違反道路交通管理處罰條例案件，對於交通部公
路總局臺中區監理所豐原監理站民國99年1 月18日所為之裁決（
豐監稽違字第裁63-Z00000000號），聲明異議，本院裁定如下：
    主  文
異議駁回。
    理  由
一、原處分機關係以：異議人即受處分人甲○○駕駛車號6575-W
    J 號自用小客車，於民國98年11月21日03時20分許，在國道
    一號北向166.1 公里處，因「酒後駕車，經酒精呼氣測試值
    為每公升0.50mg/L」之違規事實，經內政部警政署國道公路
    警察局第3 警察隊警員以違反道路交通管理處罰條例第35條
    第1 項第1 款規定，製開公警局交字第Z00000000 號舉發違
    反道路交通管理事件通知單。原處分機關遂於99年1 月18日
    ，依上開規定，以豐監稽違字第裁63-Z00000000號裁決書，
    裁處受處分人罰鍰新臺幣（下同）3 萬4500元，吊扣汽車駕
    駛執照12個月，並施以道安講習，核無不當。
二、受處分人聲明異議則以：當時本人在車內被喚醒後即被叫下
    車實施酒測，本人說明未開車酒駕，警員回應本人有酒味且
    睡在駕駛座，所以合理懷疑本人酒駕，本人堅決否認，警員
    大聲咆哮說要叫刑事組來驗指紋，本人原不欲接受酒測，警
    員說拒絕酒測要扣車，本人心想凌晨4 點多，考量隔天要上
    班，且須用車載小孩，所以先配合酒測，一吹完酒測，警員
    馬上開單說本人酒駕，本人堅決抗議沒有，並拒絕在酒測單
    上簽名，本件並無任何錄影存證證明本人酒駕，員警只用合
    理懷疑及說話方式誘導本人回應而定罪，為此聲明異議。
三、按汽車駕駛人飲用酒類或其他類似物後，其吐氣所含酒精濃
    度超過每公升0.25毫克，不得駕車；駕駛汽車經測試檢定酒
    精濃度超過標準，處汽車駕駛人罰鍰1 萬5 千元以上6 萬元
    以下，並當場移置保管該汽車及吊扣駕駛執照1 年，因而肇
    事致人受傷者，並吊扣其駕駛執照2 年，道路交通安全規則
    第114 條第2 款、道路交通管理處罰條例第35條第1 項第1
    款分別定有明文。前揭道路交通管理處罰條例第35條授權員
    警實行酒精濃度測試之規定，乃基於員警執行交通稽查勤務
    之必要性所設，員警固然不能毫無理由對路人實施酒測，然
    只要有事實足認駕駛人有酒駕可能性，其發動門檻即已足備
    。次按警察對於已發生危害或依客觀合理判斷易生危害之交
    通工具，得予以攔停並採行下列措施：一要求駕駛人或乘客
    出示相關證件或查證其身分。二檢查引擎、車身號碼或其他
    足資識別之特徵。三要求駕駛人接受酒精濃度測試之檢定，
    亦為警察職權行使法第8 條第1 項所明定，是員警依客觀合
    理判斷，自得對易生危害之交通工具予以攔停，並對駕駛人
    實施酒測。
四、經查：
  (一)本件受處分人於前述時地駕駛上開自用小客車，經檢測後酒
    精濃度超過規定標準之違規事實，有內政部警政署國道公路
    警察局公警局交字第Z00000000 號舉發違反道路交通管理事
    件通知單、酒測單各1 份在卷可稽。受處分人雖否認有酒後
    駕車之違規事實，惟據內政部警政署國道公路警察局第3 警
    察隊98年12月22日公警三交字第0980372847號函表示：本案
    查據執勤人員稱：「渠等執行巡邏勤務時，於國一公路北向
    166.1 公里處發現案內車輛引擎未熄火停於路肩，於是隨即
    以錄影設備採證及盤查該車，發現車內僅梁君1 人（即受處
    分人）乘坐於駕駛座睡覺，經喚醒梁君時發現其身有酒味，
    渠等當場予以酒精測試，測試結果，酒精濃度達0.50MG/L已
    超過規定標準，方依法分別製單舉發，存證錄影、錄音資料
    中梁君聲稱：『渠於臺中市麗晶飯店飲酒後駕車北上…』等
    語，梁君確有酒後駕駛車輛之行為，方依法製單舉發，該等
    違規事實明確」，有內政部警政署國道公路警察局第3 警察
    隊98年12月22日公警三交字第0980372847號書函1 紙附卷可
    憑。本件執勤員警與受處分人互不相識，素無冤仇，衡情應
    無涉詞攀誣或虛構違規事實以陷害受處分人之理，且依照上
    揭說明，執勤員警亦應無誤判之情事，警員執行公務本身受
    行政懲處責任之監督，殊無甘冒行政懲處責任，而刻意誣陷
    受處分人之必要，復有即時存證錄影、錄音資料可佐，當可
    信賴執勤警員前開陳述為真實。
  (二)又員警固然不能毫無理由對路人實施酒測，然只要有事實足
    認駕駛人有酒駕可能性，其發動門檻即已足備，有如前述。
    本件受處分人將車任意停放在車輛高速往來之國道一號公路
    路肩，在駕駛座睡覺，員警依執法時自身之主觀認知，客觀
    合理判斷該車為易生危害之交通工具，依照前述說明，自對
    受處分人實施酒測，而受處分人經警員實施酒測後，其吐氣
    所含酒精濃度達每公升0.50毫克，顯已超過規定標準。雖受
    處分人於陳述單辯稱：飲酒後係由酒店少爺開車載我，我因
    不勝酒力無法持續跟少爺報路，於是他們開到國道路肩後就
    將我丟下，我才由副座爬至駕駛座，將中控鎖上鎖後繼續休
    息，沒有駕車云云，然依受處分人所辯，其係由酒店服務生
    駕車載至違規地點，該酒店服務生應為具有辨別事理能力之
    人，豈會任意將車停放在國道公路路肩，置酒醉無駕駛能力
    之受處分人於不顧而自行離去？又酒店服務生既係駕駛受處
    分人之汽車至違規地點，而未使用自己之交通工具，如何離
    開現場？另受處分人既為乘客而非駕駛人，如需休息睡覺，
    又何必特意移身至駕駛座？受處分人前揭所辯，顯與常理不
    合，不足憑採，其應係酒後駕車上路，不勝酒力無法繼續駕
    駛，遂將車輛停放於國道公路路肩休息，至為明確。
五、綜上所述，受處分人確有於上開時地酒後駕車之違規事實，
    堪以認定。從而，原處分機關援引道路交通管理處罰條例第
    35條第1 項第1 款規定予以裁罰，並無不當。本件聲明異議
    為無理由，應予駁回。
據上論斷，應依道路交通管理處罰條例第87條第2 項，道路交通
案件處理辦法第19條規定，裁定如主文。
中    華    民    國    99    年    4     月    23    日
                        交通庭  法  官  羅智文
上正本證明與原本無異。
如不服本裁定應於送達後五日內向本院提出抗告狀
                                書記官  鄭淑英
中    華    民    國    99    年    4     月    23    日

司法院資訊處製作；財團法人民間司法改革基金會備份。
